臺北高等行政法院判決
　　　　　　　　　　　　　　　　 92年度訴更一字第00125號
　　　　　　　　　　　　　　　.
原　　　告　王詮企業股份有限公司
代　表　人　甲○○（董事長）
訴訟代理人　丁○○
輔　佐　人　林興富
被　　　告　財政部臺灣省北區國稅局
代　表　人　許虞哲（局長）
訴訟代理人　乙○○
　　　　　　丙○○
上列當事人間因營利事業所得稅事件，原告不服財政部中華民國
90年6月18日台財訴字第0890071320號訴願決定（案號：第89558
4號），提起行政訴訟，經最高行政法院廢棄發回更審，本院判
決如下：
    主  文
訴願決定及原處分（復查決定）關於全年所得額超過新台幣貳佰
陸拾貳萬玖仟捌佰柒拾肆元部分均撤銷。
原告其餘之訴駁回。
第一審及發回前第二審訴訟費用由被告負擔二分之一，餘由原告
負擔。
　　事實
一、事實概要：原告民國（下同）85年度營利事業所得稅結算申
    報，原列報全年所得額為新台幣（下同）129,557元，嗣經
    法務部調查局台北縣調查站（下稱台北縣調站）查得本件係
    委託李文鑫集團簽證或申報案件，該集團涉有幫助他人逃漏
    稅捐情事，經被告通知原告補提當年度帳簿憑證供核而未提
    示，遂依所得稅法第83條規定，按同業利潤標準（標準代號
    ：2899-99）淨利率百分之8，核定其營業淨利為3,118,923
    元，加計非營業收入258,764元，核定全年所得額為3,377,
    687元。原告不服，申請復查，經被告以89年9月20日北區國
    稅法字第89045884號復查決定，維持原核定，提起訴願，亦
    遭決定駁回，提起行政訴訟，經本院以91年5月15日90年度
    訴字第5200號判決原告之訴駁回，原告不服，提起上訴，經
    最高行政法院以92年10月23日92年度判字第1435號判決，將
    原判決廢棄，發回本院更審。
二、兩造聲明：
　(一)原告聲明：訴願決定及原處分均撤銷。
　(二)被告聲明：
    1.超過全年所得額3,032,377元部分撤銷。
    2.原告其餘之訴駁回。
三、兩造之爭點：
　原告主張被告對已核課確定案件案件，並無新事證，徒以原告
  涉及李文鑫犯罪集團案件，對原告於行政救濟階段所提帳證，
  未核實認定，仍維持按同業利潤標準核定，顯有違誤，是否可
  採？
  (一)原告主張：
    1.被告對原告85年度營利事業所得稅結算申報所得，前經核
      定補稅確定在案，且各項成本損費及非營業損失亦已核實
      認列，均有核定通知書可稽，被告未舉證另發現新課稅所
      得，即推翻原核定，以原告未提示帳證，就原營業收入及
      營業外收益，按較高同業利潤標準，再次重核，且不減除
      原核已認列之成本費用與營業外損失，即為變更確定案件
      ，作更不利於納稅義務人之處分，破壞法律安定性，且行
      政救濟不得作更不利於納稅義務人之決定，故本件之核課
      ，非但於法無據，且違背最高行政法院（89年7月1日改制
      前為行政法院）62年判字第298號判例、稅捐稽徵法第21
      條第1項第1款與第2項、所得稅法第83條末項及「信賴保
      護原則」及「依法課稅原則」。況所得稅法第83條規定稽
      徵機關得依查得之資料或同業利潤標準，核定其所得額者
      ，僅屬首次核定案件，始有其適用。
    2.原告之營利事業所得稅均交由劉建忠會計師予以查核簽證
      ，帳證委諸會計師係法所允許，所有交易均取具憑證及依
      法記帳，有關進銷貨均已向台北縣稅捐稽徵處中和分處申
      報營業稅在案。本件重核係肇因於李文鑫案，惟原告既不
      認識其人，復不知有所謂虛帳問題，揆諸歷年來均依法委
      會計師簽證納稅即明。因簽證會計師漏未將帳冊憑證立刻
      送還，嗣李文鑫事件被調查局調閱未歸還原告，故係「有
      關機關因公調閱，以致滅失」之情形，並非未申報或未提
      示，被告逕依同業利潤標準予以重核，有違營利事業所得
      稅查核準則（下稱查核準則）第11條第3項及司法院釋字
      第218號解釋。況且其何以置於該蒐證處，實不得而知，
      要不能以一本總帳因不明原因遺留該處，即認發現新課稅
      資料而一帳二查，此自原告該3年度之淨利率，逐年均迭
      有成長可證（83年為4.37％；84年為5.35％；85年為5.63
      ％，已趨近於上市公司之標準），顯見並無任何具體事證
      足資證明原告有逃漏稅之企圖或有新課稅資料，而須就原
      告已查核確定補稅案件重行查核。故請准依查核準則第11
      條，按原告前3年度核定純益率之平均數核定所得額，以
      符該條文87年修正之原則：「基於減少徵納雙方爭議觀點
      ，並簡化損益認定及核計規定，以保障營業人之權益。」
    3.原告85年度營利事業所得稅結算申報，被告在無發現任何
      新增資料情況下，僅因原告未依被告指示提出帳冊資料供
      核，即對原告重新核定稅額，實與信賴保護原則、誠實信
      用原則及不利益變更禁止原則相違。又因未依規定保存帳
      簿或未將帳簿另置於營業場所，即對原告重核補課787,
      600元稅款，亦顯違行政法上之比例原則。被告核定既於
      法無據，即屬「其他具有重大明顯之瑕疵者」，為行政程
      序法第111條之「無效處分」。
    4.縱認被告有權重新核課，惟依查核準則第6條規定可知：
      「營利事業所得稅結算申報案件，納稅義務人未提示有關
      各種證明所得額之帳簿文據，經就營業收入淨額按同業利
      潤標準核定其所得額者，如有非營業收益或損失，應依法
      合併計課或核實減除」。原告85年度確有非營業損失，被
      告僅合併計課非營業收益，但未減除損失，其所為核課即
      與前述查核準則有違而應撤銷。
    5.最高行政法院廢棄發回更審後，原告補充理由主張：被告
      逕行核定所得程序未符規定自始無效，被告未舉證原告有
      應徵稅捐或新課稅資料或符合抽查辦法及已踐行該程序，
      即屬無效處分。行政行為應受法律及一般法律原則之拘束
      。行政行為，非有正當理由，不得為差別待遇。行政行為
      ，應以誠實信用之方法為之，並應保護人民正當合理之信
      賴。行政機關就該管行政程序，應於當事人有利及不利之
      情形，一律注意。行政機關行使裁量權，不得逾越法定之
      裁量範圍，並應符合法規授權之目的。行政程序法第4、6
      、8、9、10條分別定有明文，合先陳明。又行政處分有下
      列各款情形之一者，無效︰六、未經授權而違背法規有關
      專屬管轄之規定或缺乏事務權限者。七、其他具有重大明
      顯之瑕疵者；行政處分一部分無效者，其他部分仍為有效
      。但除去該無效部分，行政處分不能成立者，全部無效。
      行政處分之無效，行政機關得依職權確認之。又法規命令
      ，有下列情形之一者，無效︰一、牴觸憲法、法律或上級
      機關之命令者。二、無法律之授權而剝奪或限制人民之自
      由、權利者。行政程序法第111條、第112條及第113條與
      第158條均有明文，復予陳明。再者「稽徵機關對於會計
      師依本辦法代理所得稅簽證申報案件，除對所提供之查核
      報告、查核工作底稿以及其他有關表報說明尚有疑問或認
      為尚有應行查核事項，得向該會計師查詢，或通知會計師
      限期補具查核說明文件，或通知會計師向委託人調閱帳簿
      文據並備詢說明外，應就書面查核認定。但會計師逾期未
      提送帳簿文據或喪失稅務代理人資格，或其他原因致無法
      通知時，稽徵機關得直接向該委託人調取帳簿文據查核。
      應行抽查之案件，其經會計師查核簽證者，稽徵機關應通
      知代理會計師向委託人調取帳簿文據查核。但不得以電話
      或口頭通知。經依前項通知而逾期未提送，或因該代理會
      計師喪失稅務代理人資格，或其他原因致無法通知者，稽
      徵機關得直接向該事業調取帳簿文據查核。」財政部「依
      所得稅法第102條第1項規定」訂定之「會計師代理所得稅
      事務辦法第14條」以及營所稅書審抽查辦法第4、5條均分
      別訂有明文。被告應舉證其提示帳證之通知函，已合法送
      達且被拒絕提示或無法送法或財政部當時已撤銷原告查核
      簽證會計師之資格，否則即無得逾越法律權限，逕得調取
      原告帳證，復於未提示時逕行核定所得額。然而本件原告
      雖已提示其審查一科於87年6月2日向「崇德發會計師事務
      所劉建忠會計師」函請文到一週內將代理簽證之工作底稿
      送局憑辦函，並以退回函與信封影本以供檢視，證明其已
      踐行上開規定程序。但查其調工作底稿函送地址「台中市
      ○○街22-1號」，與申報地址「台中市○○路27-8號14樓
      之3」完全不符，且未註明調閱年度，更何況係於財政部
      賦稅署87年7月23日臺稅1發第000000000號決議之前，其
      缺法律依據甚明；又另提示有年度地址稿（並非函）影本
      ，卻無已寄送退回或遷移資料之信封或函件，以證明其已
      依法遞送。此有原告提示其審查一科87年6月2日發文北區
      國稅1第87027986號函（文化街錯誤地址）及其郵寄遷移
      新址不明信封影本暨原告審查一科於87年8月31日發文北
      區國稅一第00000000號稿影本（並無郵遞退回信封及函件
      ）及卷附之「營利事業所得稅查核簽證申報查核報告書」
      可證。何況劉建忠會計師迄今仍登錄在台灣省會計公會執
      業，有網站資料可證。故原核定既未依其上級監督機關財
      政部之上開規定，執行本件程序，即屬違背程序正義原則
      自始無效法令不備之違法處分。
    6.事實認定－利息支出直屬購置廠房土地割裂認定違反實質
      課稅原則「營利事業所得稅結算申報案件，納稅義人未提
      示有關各種證明所得額之帳簿文據，經就營業收入淨額按
      同業利潤標準核定其所得額者，如有非營業收益或損失，
      應依法合併計課或核實減除。」查核準則第6條定有明文
      。購買土地之借款利息，應列為資本支出，經辦妥過戶手
      續或交付使用後之借款利息，可作費用列支，同準則第97
      條第9款亦有明文。原告85年度營利事業所得稅結算申報
      已有列報利息支出，在被告啟封時，未會同原告簽字證明
      均無增減資料情形下，原告已逕向貸款購置辦公室及廠房
      土地之合作金庫銀行翻找證明，並經排序編號，除極小部
      分因跨年度而有增減外，既已提出全部利息支出憑證及土
      地與建物登記簿謄本證明均係77年為購置廠房及辦公室所
      貸款所衍生，且歷年來均被認定，而為被告所不爭執。從
      而自無於逾核課期間後，始要求提示該年度預付購置設備
      款（其後2年度已無該項支出），以據以分攤該利息支出
      ，且棄置直接歸屬法而違背上開規定之理由，更何況其以
      全年8.48%推定利息，即違反課稅所得不得推論原則。故
      而，本項調整即屬非法，而應予否准。被告既違背其上級
      機關財政部所規定之徵課程序，而違法逕決原告較高之所
      得額，要求原告擔負超額稅賦。復逾5年核課期間之91年
      ５月31日後，始要求提示案外「預付購置設備款」資料文
      件，否則，即不准核實全額認列該利息支出，並於未經舉
      證下，推論該預付款係於85年1月1日即已支付。因而被告
      自應負遲延調查取證責任；且以忽略時間因素與無直接因
      果關係之加權平均法，大部分分攤入預付購置設備款，置
      原告前提示予被告土地及其建築改良物登記簿於不顧，致
      原告歷年被認列之利息，大部分被剔除，且未說明何以未
      考慮其「直接因果關係與時間因素」，及使用該方法之法
      律依據。
　(二)被告主張：
    1.原告係從事其他金屬製品之製造業，85年度營利事業所得
      稅結算申報﹐原列報全年所得額129,557元，因當年度係
      委託李文鑫集團簽證或申報案件，並查得該集團涉有幫助
      他人逃漏稅捐情事，被告乃依據台北縣調查站所查扣之相
      關證物查核，此舉乃臺北縣調查站為執行公務所行使強制
      公權力，遂將查扣資料發交被告審理，惟因查扣資料未齊
      全（僅查扣發票24本、傳票12冊、各類所得申報書1份、
      營業稅401表6份、出口報單1疊、財產目錄1份、損益表1
      張、84年及85年結算資料1份、總帳及銷貨帳各1本、紙箱
      2只等資料），被告遂據財政部賦稅署87年7月23日台稅1
      發第000000000號函決議，於稅捐稽徵法第21條規定於核
      課期間內，於86年11月18日通知原告於86年12月23日提示
      完備帳簿文據供核，惟逾期未獲提示，遂依同業利潤標準
      （標準代號：2899-99。淨利率：百分之8）核定其全年所
      得額3,377,687元。嗣經原告申請復查，被告復於89年5月
      24日發調帳通知，函請原告於同年6月8日提示帳簿憑證及
      有關文據、各式成本表供核，惟原告仍未提示，亦無法提
      示有關機關因公調閱而不能提示之證據以實其說。按納稅
      義務人於稽徵機關進行調查時，有提供帳證供查核之義務
      ，如未提示帳證供核，稽徵機關即得依同業利潤標準核定
      所得額，原告未能提示其85年度有關之帳簿憑證供被告查
      核勾稽為不爭之事實，是被告乃依所得稅法第80條、營利
      事業所得稅結算申報書查審要點第8條、行為時會計師代
      理所得稅事務辦法第14條及營利事業所得稅結算申報書面
      審核案件抽查辦法第3條第1款、所得稅法第21條、第24條
      第1項、第83條第1項及同法施行細則第81條第1項、查核
      準則第11條第4項前段規定，按同業利潤標準核定其全年
      所得額，自無違背信賴保護原則與誠實信用原則。
    2.查台北縣調查站於86年9月3日搜索李文鑫所屬之新聯會計
      事務所（文昇企管顧問有限公司）查扣發交被告查核之資
      料袋，內僅含發票、傳票等已如前述，此外並無任何85年
      度之帳簿憑證可供查核，且上開資料，原告已於89年6月
      14日領回在案，至原告主張其帳冊為調查局因公查扣乙節
      。惟本件係委託李文鑫集團簽證或申報案件，因該集團涉
      及幫助他人逃漏稅捐情事，經台北縣調查站查得並查扣資
      料，此舉乃台北縣調查站為執行公務所行使強制公權力與
      查核準則第11條所稱有關機關因公調閱情事有別，自無查
      核準則第11條之適用。又原告85年度營利事業所得稅係委
      託崇德發會計師事務所查核簽證，並於86年5月31日辦理
      結算申報完成，依稅捐機關管理營事業會計憑證辦法第25
      條規定，台北縣調查站於86年9月3日搜索時已非屬查核簽
      證期間，原告帳簿憑證應留置於營業處所，原告主張其85
      年度帳簿憑證係經扣案機關查扣而未歸還等語，顯非有據
      ，自難認其主張為真實。另原告執詞由被告向稅捐處及稽
      徵所查詢有關進貨憑證資料，據以核定所得乙節。按所得
      稅法第21條規定，略以營利事業應保持足以正確計算其營
      利事業所得額之帳簿憑證及會計紀錄。乃基於帳簿憑證及
      會計紀錄關係查帳核稅至深且鉅，故規定納稅義務人平時
      應依規定設置、取得、使用、保管並隨時提供查核之必要
      ，並於所得稅法第83條第1項明定納稅義務人有提示有關
      各種證明所得額之帳簿文據之義務。
    3.原告稱被告援引「營利事業所得稅結算申報書面審核案件
      抽查辦法」之規定予以抽查，其位階低於稅捐稽徵法及所
      得稅法，且兩者相牴觸等語，按「各機關依其法定職權或
      基於法律授權訂定之命令，應視其性質分別下達或發布並
      即送立法院。」為中央法規標準法第7條所明定；又「若
      法律僅概括授權行政機關訂定施行細則者，該管行政機關
      於符合立法意旨且未逾越母法規定之限度內，自亦得就執
      行法律有關之細節性、技術性之事項以施行細則定之，惟
      其內容不能牴觸母法或對人民之自由權利增加法律所無之
      限制，行政機關在施行細則之外，為執行法律依職權發布
      之命令，尤應遵守上述原則。」復為司法院釋字第367號
      解釋理由書釋示。查「營利事業所得稅結算申報書面審核
      案件抽查辦法」均為財政部依中央標準法第7條規定基於
      法定職權所發布之命令，僅就執行稅法有關之細節上予以
      技術性之規範，依司法院釋字第367號解釋理由書旨意，
      對納稅義務人本有約束力及合法之效力，自無違反所謂信
      賴保護原則、誠實信用原則及不利益變更禁止原則可言，
      是被告所為核定，洵無違誤，原告主張自無可採。
    4.最高行政法院廢棄發回更審後，被告亦補充答辯主張：
      (1)原告主張被告未舉證原告有應徵稅捐或新課稅資料或符
        合抽查辦法及踐行該程序處分無效部分：
        按「經稽徵機關書面審核核定之營利事業所得稅結算
          申報案件，均應列入抽查，其範圍如左：一、會計師
          查核簽證申報案件經書面審核核定者。」「稽徵機關
          應就每年書面審核核定之案件，採隨機選樣方式抽查
          10%。但左列案件必須抽查……四、課稅年度及課稅
          年度之前2年度內經查獲逃漏所得稅情節重大者……
          六、其他經財政部或稽徵機關首長指定應予抽查者。
          」「依前條規定應行抽查之案件，其經會計師查核簽
          證者，稽徵機關應通知代理會計師向委託人調取帳簿
          文據查核……或其他原因致無法通知者，稽徵機關得
          直接向該事業調取帳簿文據查核。」為行為時營利事
          業所得稅結算申報書面審核案件抽查辦法第3條第3款
          、第4條第4款、第6款及第5條所明定。
        原告85年度營利事業所得稅結算申報案，係由崇德發
          會計師事務所劉建忠會計師查核簽證，原經被告按書
          面審查暫行核定，嗣接獲臺北縣調站通報原告涉及李
          文鑫集團不法案，有漏稅之嫌，被告遂依財政部賦稅
          署87年7月23日臺稅一發第000000000號函決議及營利
          事業所得稅結算申報書面審核案件抽查辦法規定，於
          稅捐稽徵法第21條規定核課期間內，通知原告提示完
          全之帳證文據供核。至原告訴稱本件未先踐行法律程
          序，依營利事業所得稅結算申報書面審核案件抽查辦
          法第5條規定向代理會計師調取帳簿文據乙節，查被
          告前於87年6月2日及8月1日函請崇德發會計師事務所
          劉建忠會計師提示涉案（李文鑫集團）公司之簽證工
          作底稿及帳簿憑證，惟遭郵政機關以『遷移新址不明
          』退件，已構成無法向代理會計師通知之事由，被告
          依規定直接向原告調閱帳簿文據查核，並無不合。
      (2)訴訟標的外逾憑證保存期間或逾核課期間案件並無舉證
        之義務部分：
        按「營利事業設置之帳簿，除有關未結會計事項者外
          ，應於會計年度決算程序辦理終了後，至少保存10年
          。」「營利事業之各項會計憑證，除應永久保存或有
          關未結會計事項者外，應於會計年度決算程序辦理終
          了後，至少保存5年。」為稅捐稽徵機關管理營利事
          業會計帳簿憑證辦法第26條第1項前段及第27條第1項
          所明定。
        本件原告系爭年度交易事項既仍繫屬行政救濟中，相
          關帳冊及憑證等自應妥為保管以為舉證之用，然原告
          卻訴稱被告遲於核課期間外始要求提示案外之「預付
          購置設備款」之資料文件供核，查本件係依鈞院庭諭
          ，就非營業損失－利息支出部分重行調查審酌，被告
          函請原告於93年6月2日提示與利息支出計算有關之「
          預付購置設備款」等相關證明文件，並非無據。
    5.(1)原告主張帳冊憑證未依法置於營業場所，非即得以核定
        已確定案件，未經依法不得補徵或抽查，未依抽查規定
        程序，本件核課即屬非法部分：
        「營利事業應保持足以正確計算其營利事業所得額之
          帳簿憑證及會計紀錄。」「稽徵機關進行調查或復查
          時，納稅義務人應提示有關證明所得額之帳簿、文據
          ，其未提示者，稽徵機關得依查得之資料或同業利潤
          標準，核定其所得額。」「納稅義務人已依規定辦理
          結算申報，但於稽徵機關進行調查時，通知提示有關
          各種證明所得額之帳簿、文據而未依限期提示者，稽
          徵機關得依查得之資料或同業利潤標準核定其所得額
          」「營利事業之帳簿憑證，除為緊急避免不可抗力災
          害損失，或有關機關因公調閱，或送交稅務代理人查
          核簽證外，應留置於營業場所。其因攜離營業場所，
          以致滅失者，該期間所得額，稽徵機關應依所得稅法
          第83條及同法施行細則第81條規定，就查得資料或同
          業利潤標準予以核定。」為所得稅法第21條第1項、
          第83條第1項、第3項及行為時查核準則第11條第4項
          所明定。次按「稽徵機關應就每年書面審核核定之案
          件，採隨機選樣方式抽查10%。但左列案件必須抽查
          ……四、課稅年度及課稅年度之前2年度內經查獲逃
          漏所得稅情節重大者……六、其他經財政部或稽徵機
          關首長指定應予抽查者。」「營利事業之帳簿憑證，
          除……或送交合格會計師查核簽證外，應留置於營業
          處所。」復為行為時營利事業所得稅結算申報書面審
          核案件抽查辦法第4條第4款、第6款及稅捐稽徵機關
          管理營利事業會計帳簿憑證辦法第25條前段所明定。
        原告85年度營利事業所得稅結算申報案，經崇德發會
          計師事務所劉建忠會計師查核完竣，並於86年5月31
          日申報，原告應依稅捐稽徵機關管理營利事業會計帳
          簿憑證辦法第25條規定，於會計師查核簽證申報完竣
          後，將85年度之帳簿憑證留置於原告之營業場所，以
          備主管稽徵機關隨時查核，始為適法。
        查本件原經被告按書面審查暫行核定，嗣接獲臺北縣
          調站通報原告涉及李文鑫集團不法案，有漏稅之嫌，
          被告遂依財政部賦稅署87年7月23日臺稅一發第
          000000000號函決議及營利事業所得稅結算申報書面
          審核案件抽查辦法規定，於稅捐稽徵法第21條規定核
          課期間內，通知原告提示完全之帳證文據供核，惟原
          告逾期未能提示，按納稅義務人於稽徵機關進行調查
          時，有提供帳證供查核之義務，如未提示帳證供核，
          稽徵機關即得依規定，按同業利潤標準核定其所得額
          ，又原告無法提示完整帳證供核，已為其所不爭之事
          實，被告逕依同業利潤標準核定，並無違誤。
      (2)原告主張可直接歸屬之費用或支出，並無得以其他方法
        計算分攤之規定部分：
        「費用及損失，未經取得原始憑證，或經取得而記載
          事項不符者，不予認定。」「利息……二、非營業所
          必需之借款利息，不予認定……七、因購置土地以外
          固定資產而借款之利息，自付款至取得資產期間應付
          之利息費用，應列入該項資產之成本。」為查核準則
          第67條第1項、第97條第2款及第7款前段所明定。
        本件就原告於起訴階段準備程序庭補正有關利息支出
          之相關事證查核結果，以權責基礎調整利息發生年度
          及缺漏憑證等由剔除利息支出合計428,216元【明細
          ：1/9$25,713（屬84年度）; 4/19$44,079;5/9$35,
          548;6/14$43,422;8/19$42,945;10/11$36,838;10/19
          $9,960;10/28$14,726;11/13$42,123;11/18$42,082;
          11/19$40,944;11/19$10,236;12/19$39,600】；另以
          原告該年度資產負債表列報資產－「預付購置設備款
          」16,000,000元，按當年度加權平均利率計算應予資
          本化之利息1,356,800元（$16,000,000×8.48%），
          依規定轉列為該預付購置設備成本，其餘利息支出
          345,310元核屬原告營業上所必需之費用，准予追認
          。至原告主張該利息支出係於77年借款購置辦公室及
          廠房土地所延伸，歷年來該項抵押利息均為被告查核
          准列在案，自無捨棄前後年度一致性及直接因果關係
          原則而不予認列之理，查原告85年度資產負債表列報
          增加「預付購置設備款」乙項資產，與以往年度不同
          ，情事已有變更，怎可謂被告違背前後年度一致性原
          則。又原告主張該項重核剔除之利息費用，係屬何時
          支付，會計師已有查核簽證在案，被告逕以整年推算
          ，亦有未洽等語，查本件會計師簽證查核報告書並未
          就「預付購置設備款」多所說明，是被告函請原告於
          93年6月2日提示預付設備款合約、開立發票情形、支
          付情形及借款合約等資料供核，惟原告函復說明因時
          日久遠，且經遷址，文件散失，無法提供，被告乃依
          帳載列報資料逕行核算，並無不合。
    理  由
一、本件原告起訴後，被告之代表人已由林吉昌更換為許虞哲，
    被告新代表人許虞哲具狀聲明承受訴訟，於法有據，應予准
    許。
二、按「稽徵機關進行調查或復查時，納稅義務人應提示有關各
    種證明所得額之帳簿、文據；其未提示者，稽徵機關得依查
    得之資料或同業利潤標準，核定其所得額。」「本法第83條
    所稱之帳簿文據，其關係所得額之一部或關係課稅年度中某
    一期間之所得額，而納稅義務人未能提示者，稽徵機關得就
    該部分依查得資料或同業利潤標準核定其所得額。」所得稅
    法第83條第1項、同法施行細則第81條定有明文。而其所謂
    未提示，兼指帳簿文據全部未提示，或雖提示而有不完全、
    不健全或不相符者之情形，亦有最高行政法院61年度判字第
    198號判例可資參照。次按「稅捐之核課期間，依左列規定
    ：一、依法應由納稅義務人申報繳納之稅捐，已在規定期間
    內申報，且無故意以詐欺或其他不正當方法逃漏稅捐者，其
    核課期間為5年。」「在前項核課期間內，經另發現應徵之
    稅捐者，仍應依法補徵或並予處罰，在核課期間內未經發現
    者，以後不得再補稅處罰。」「營利事業應保持足以正確計
    算其營利事業所得額之帳簿憑證及會計紀錄。前項帳簿憑證
    及會計紀錄之設置、取得、使用、保管、驗印、會計處理及
    其他有關事項之管理辦法，由財政部另定之。」「營利事業
    之帳簿憑證，除為緊急避免不可抗力災害損失、或有關機關
    因公調閱或送交合格會計師查核簽證外，應留置於營業處所
    ，以備主管稽徵機關隨時查核。」「營利事業所得稅結算申
    報書之查審，分為書面審核、及查帳審核兩種。」「稽徵機
    關對於會計師依本辦法代理所得稅簽證申報案件及所提供查
    帳報告、查帳工作底稿以及其他有關表報說明，倘有疑問或
    認為尚有應行查核事項，除得向該會計師查詢，或通知會計
    師限期補具查核說明文件，或通知會計師向委託人調閱帳簿
    文據並會同審核外，對會計師代理簽證申報案件，應就書面
    查核認定。但會計師逾期未提送帳簿文據或喪失稅務代理人
    資格，或其他原因致無法通告時，稽徵機關得直接向該委託
    人調取帳簿文據查核。稅捐稽徵機關得視人力許可，對前項
    書面查核認定案件，定期實地抽查，惟經實施評鑑績優者，
    其受託代理查核簽證申報之案件，得免予抽查。抽查及評鑑
    辦法應呈報財政部核定。」「經稽徵機關書面審核核定之營
    利事業所得稅結算申報案件，均應列入抽查，其範圍如左：
    會計師查核簽證申報案件，經書面審核核定者。」「營利事
    業之帳簿憑證，除為緊急避免不可抗力災害損失，或有關機
    關因公調閱，或送交稅務代理人查核簽證外，應留置於營業
    場所。其因攜離營業場所，以致滅失者，該期間所得額，稽
    徵機關應依所得稅法第83條及同法施行細則第81條規定，就
    查得資料或同業利潤標準予以核定。」亦分別為稅捐稽徵法
    第21條第1項第1款及第2項、所得稅法第21條、稅捐稽徵機
    關管理營利事業會計帳簿憑證辦法第25條、營利事業所得稅
    結算申報書查審要點第8條、會計師代理所得稅事務辦法第
    14 條、營利事業所得結算申報書面審核案件抽查辦法第3條
    第1款及查核準則第11條第4項前段所明定。
三、本件原告85年度營利事業所得稅結算申報，原列報全年所得
    額為129,557元，嗣經台北縣調站查得本件係委託李文鑫集
    團簽證或申報案件，該集團涉有幫助他人逃漏稅捐情事，經
    被告通知原告補提當年度帳簿憑證供核而未提示，遂依所得
    稅法第83條規定，按同業利潤標準（標準代號：2899-99）
    淨利率百分之8，核定其營業淨利為3,118,923元，加計非營
    業收入258,764元，核定全年所得額為3,377, 687元。原告
    不服，循序申請復查，提起訴願，均遭決定駁回，提起行政
    訴訟，經本院判決原告之訴駁回，原告不服，提起上訴，經
    最高行政法院判決，將原判決廢棄，發回本院更審，原告復
    主張被告對已核課確定案件案件，並無新事證，徒以原告涉
    及李文鑫犯罪集團案件，對原告於行政救濟階段所提帳證，
    未核實認定，仍維持按同業利潤標準核定，顯有違誤，詳如
    其起訴狀事實欄所載理由等語。
四、查原告主要營業項目為其他金屬製品製造業，85年度營利事
    業所得稅結算，委任劉建忠會計師辦理查核簽證申報，原列
    報全年所得額為129,557元，行業標準代號2899-99，嗣經台
    北縣調查站查得原告涉及李文鑫犯罪集團幫助逃漏稅捐情事
    ，將查扣相關帳證函移被告審理，被告經通知原告補提帳簿
    憑證供核，原告逾期未提示，遂按同業利潤標準核定其營業
    淨利，加計非營業收入後，核定全年所得額為3,377,687 元
    ，此有審查報告書及核定通知書附原處分卷第81、82頁可稽
    ，揆諸首揭規定及說明，固非無據。惟原告不服，循序提起
    行政救濟，並提出向合作金庫借款之借據、利息支出憑證等
    相關憑證供核，請求核實認列，經請被告依最高行政法院廢
    棄發回更審意旨，就原告所提憑證帳簿等資料重為勾稽查核
    結果，於93年7月19日補充答辯認其中利息支出345,310元，
    為原告營業所必須之費用，應准追認，即變更全年所得額為
    3,032,377元（計算式：3,377,687元-345,310元），嗣原告
    於94年4月26日準備程序期日及94年5月3日言詞辯論期日又
    先後提出10月11日36,838元，4月19日44,079元，5月9日35,
    548元，6月14日43,422元，8月19日42,945元，10月19日9,9
    60元，10月28日14,726元，11月13日42,123元，11月18日42
    ,082 元，11月19日40,944元，11月19日10,236元，12月19
    日39,600元計12筆合作金庫利息支出憑證，共402,503元，
    其憑證與被告補充答辯認應准追認之憑證性質相同，且亦無
    重複認列情事，從而本件原告全年所得額應變更為
    2,629,874元（計算式：3,032,377元-402,503元）。
五、至於原告主張該年度資產負債表列報資產「預付購置設備款
    」16,000,000元部分，被告按當年度加權平均利率計算應予
    資本化之利息1,356,800元（計算式：16,000,000元×8.46%
    ），依規定轉正為該預付購置設備成本，揆諸查核準則第97
    條第2款、第7款規定，洵屬有據，並無不妥，原告此部分之
    主張，不足採取。
六、又原告85年度營利事業所得稅結算，係委任劉建忠會計師於
    86年5月31日辦理查核簽證申報，經被告書面審查核定，嗣
    在稅捐核課期間內經台北縣調查站查扣資料發現有應徵之稅
    捐，移由被告審理，基於核實課稅及租稅公平，自得依稅捐
    稽徵法第21條第2項規定查核補徵，原告主張被告違反不利
    益變更禁止原則云云，顯有誤解，自不足採。
七、綜上說明，本件被告核定原告85年度全年所得額超過2,629,
    874元部分，於法不合，訴願決定，未予糾正，亦有疏略，
    原告執以指摘，非無理由，自應由本院予以撤銷，以資適法
    ，其餘部分，即全年所得額2,629,874元，如上所述，仍屬
    於法有據，此部分原告之訴，應予駁回。
八、據上論結，本件原告之訴為一部有理由，一部無理由，依行
    政訴訟法第104條、民事訴訟法第79條，判決如主文。
中　　華　　民　　國　　94　　年　 　5　　月　 25  　 日
            第 三 庭 審 判 長　 法    官  王立杰
                              　法    官  胡方新
                              　法    官  黃本仁
上為正本係照原本作成。
如不服本判決，應於送達後二十日內，向本院提出上訴狀並表明
上訴理由，如於本判決宣示後送達前提起上訴者，應於判決送達
後二十日內補提上訴理由書（須按他造人數附繕本）。
中　　華　　民　　國　　94　　年　 　5　　月　 27  　 日
            　　  　　　　  　　書 記 官  姚國華
